最高法院刑事判決　　　　　　九十六年度台上字第六一三０號
上　訴　人　台灣高等法院檢察署檢察官
被　　　告　甲○○
上列上訴人因被告違反毒品危害防制條例案件，不服台灣高等法
院中華民國九十六年四月十一日第二審更審判決（九十五年度重
上更(三)字第一三七號，起訴案號：台灣板橋地方法院檢察署八十
七年度偵字第一四三九一、一四七六五號），提起上訴，本院判
決如下：
    主  文
原判決撤銷，發回台灣高等法院。
    理  由
本件原判決撤銷第一審論處被告甲○○連續販賣第二級毒品罪刑
之判決，改判論以連續轉讓第二級毒品罪，處有期徒刑壹年貳月
，並將扣案安非他命合計淨重貳點零柒公克予以宣告沒收銷燬之
；固非無見。
惟查：(一)、轉讓毒品罪之「轉讓」，本質上為所有權之移轉，須
有移轉所有權之事實，始與「轉讓」之要件該當。原判決說明被
告供稱：「我是受蔡秀如之託，幫她調安非他命給她，完全沒有
賺她的錢」、「（民國）八十七年七月初，我拿安（指第二級毒
品安非他命）給蔡秀如，拿到她土城家裡給她。昨天我要再拿給
她時就被查獲」、「算（新台幣）三千元，但我沒拿到錢。我先
幫她調貨給她。」等語。如果無訛，所謂幫蔡秀如調安非他命，
茍其僅係蔡秀如購買安非他命之使用人，則其代蔡秀如購買而收
受販毒者交付之安非他命，能否謂其已取得安非他命之所有權，
嗣交付蔡秀如，為轉讓之行為？尚非無疑。若否，被告既非該安
非他命之所有人，則其將代購之安非他命交予蔡秀如，自非「轉
讓」行為，難以該罪相繩。實情如何？原判決未予釐清論明，遽
採被告該項自白，為認定被告有二次轉讓安非他命予蔡秀如之依
據，其審理猶有未盡，並有認定事實與採用之證據不相適合之矛
盾。(二)、審理事實之法院，對於案內與待證事實有重要關係，而
屬依法應予調查之證據，茍未依法調查或雖已調查而未調查明白
，即與證據未經調查無異，如率行判決，其判決當然為違背法令
。又證據之證明力，固屬於法院判斷之自由，但不得違背經驗法
則，如其判斷仍存有疑竇，則在究明釐清前，尚難遽採為被告有
利或不利之認定。原判決謂被告供稱：「都是汪一平給我貨（指
安非他命），我再將其中部分給蔡女。」等語。如果無訛，被告
是否僅單純代蔡秀如購買安非他命，而無從中抽取部分安非他命
圖利之情形，殊屬可疑。實情如何？攸關被告有無從中圖利，是
否該當販賣罪構成要件之認定。原審亦未予調查究明，即採被告
此項供述為論處「轉讓」罪刑之證據，仍嫌速斷。(三)、刑法部分
條文於九十四年二月二日修正公布，並自九十五年七月一日生效
實施。其中第五十六條有關連續犯之規定於該次修正時業經刪除
，原判決對於被告行為後，刑法刪除連續犯前後之規定，何者對
被告較為有利，未為比較之論述說明，遽適用修正刪除前刑法第
五十六條之規定，論以連續犯，亦有理由欠備之違誤。檢察官上
訴意旨指摘原判決不當，尚非無理由，應認仍有撤銷發回更審之
原因。
據上論結，應依刑事訴訟法第三百九十七條、第四百零一條，判
決如主文。
中　　華　　民　　國　九十六　年　 十一 　月　 十五　 日
                      最高法院刑事第十二庭
                          審判長法官  洪　文　章
                                法官  王　居　財
                                法官  郭　毓　洲
                                法官  邱　同　印
                                法官  林　錦　芳
      本件正本證明與原本無異
                                      書  記  官
中　　華　　民　　國　九十六　年　 十一　 月　 二十　 日
                                                      V
